---
title: Домашнее задание по Автоматизации обработки данных
author:
   - name: Мария Матеренчук
     url: https://github.com/MariaMatter
     roles: Координатор, Лабораторные изменения (1.2)
   - name: Скворцова Ксения
     url: https://github.com/Ksenia-Skvortsova
     roles: Пациенты (1.1)
   - name: Валентина Выноградская
     url: https://github.com/valentinabarsegian2026-cmd
     roles: Витальные показатели (1.3)
   - name: Марасанова Екатерина
     url: https://github.com/mrsnightkin
     roles: Генотип APOE (1.4)
format:
  html:
    embed-resources: true
---

Каждый **самостоятельно** заполняет сведения о себе в разделе `author` выше, делает коммит и загружает в репозиторий.
В поле `url` укажите ссылку на свой GitHub.
В поле `roles` укажите свою роль или данные, за которые отвечаете.
См. [документацию Quarto](https://quarto.org/docs/authoring/front-matter.html#authors-and-affiliations).

```{r}
#| include: false

library(tidyverse)
```

Это пример клинического исследования с двумя дозами препарата Xanomeline и группой Placebo.
Каждая команда анализирует только группы и параметры, указанные для её варианта.
Вариант 12. Группы лечения: Xanomeline Low Dose, Xanomeline High Dose. Лабораторные показатели HGB, TSH. Визит для веса: WEEK 4.

## 1. Импорт и очистка данных

Сначала один из участников выполняет раздел 1.1 и загружает результат в ветку `main` на GitHub.
После этого каждый выполняет выбранный им раздел 1.2-1.4 в своей ветке.

### 1.1. Пациенты

В файле `data/dm.csv` содержатся демографические данные участников исследования.
Вам понадобятся следующие столбцы:

- `USUBJID` — уникальный идентификатор участника
- `AGE` — возраст на момент скрининга, полных лет
- `SEX` — пол участника
- `ARM` — группа лечения

1. Импортируйте данные.
2. Какой формат у этих данных: длинный или широкий? Объясните ответ.
3. Оставьте только нужные столбцы и переименуйте `USUBJID` в `ID`.

```{r}
# read_csv

df <- read_csv('data/dm.csv')

head(df)
# select, rename
# nrow, table, count
```

```{r}
# select, rename
df <- df |>
  select('USUBJID', 'AGE', 'SEX', 'ARM') |>
  rename('ID' = 'USUBJID')

head(df)
# nrow, table, count
```

```{r}
# nrow, table, count
nrow(df)
```

```{r}
table(df$ARM)
```

```{r}
count(df)
```

4. Проверьте, что каждому участнику соответствует ровно одна строка.
   Если идентификатор участника встречается несколько раз, выведите все такие строки.

```{r}
# stopifnot, stop(?)
stopifnot(nrow(df) == length(unique(df$ID)))
```

5. Выведите общее количество людей, оцененных для включения в исследование.
306
```{r}
count(df)
```

6. Какой процент не прошел скрининг?
Примерно 17% (16.99346)
```{r}
table(df$ARM)

sum(df$ARM == "Screen Failure") / nrow(df) * 100
# mutate
# factor
```


7. Оставьте участников с группами лечения из вашего варианта.
   Преобразуйте столбец `ARM` в фактор и выведите число участников в каждой группе.

```{r}
# filter
df <- df |>
  filter(ARM == c('Xanomeline Low Dose', 'Xanomeline High Dose'))
```
Стало 84

```{r}
# mutate #factor
df <- df |>
  mutate(ARM = factor(ARM))

table(df$ARM)
```

Xanomeline High Dose  Xanomeline Low Dose 
                  41                   43 
8. Сохраните финальный датафрейм в переменную `dm`.

```{r}
dm <- df
```
```{r}
head(dm)
```

### 1.2. Лабораторные измерения

Файл `data/lb.csv` содержит результаты лабораторных измерений участников исследования.
Вам понадобятся следующие столбцы:

- `USUBJID` — уникальный идентификатор участника
- `LBTESTCD` / `LBTEST` — код / название лабораторного теста
- `LBSTRESN` — числовой результат измерения
- `VISIT` — визит измерения

1. Импортируйте данные.
2. Какой формат у этих данных: длинный или широкий? Объясните ответ.
   Какое минимальное и максимальное число строк на одного пациента?

```{r}
# read_csv
lab_df <- read.csv('data/lb.csv')
# select, rename
lab_df <- lab_df |> 
   select('USUBJID', 'LBTESTCD', 'LBTEST', 'LBSTRESN', 'VISIT') |> 
   rename('ID'='USUBJID')
lab_df
# distinct, count
```
Данные имеют длинный формат, т.к. есть не уникальные строки в колонке ID, которые содержат различную информацию в других столбцах (визит, лабораторный тест, и т.д.).

```{r}
lab_df |> 
  count(ID) |>
  summarise(
   min_rows = min(n),
   max_rows = max(n))
```
Минимальное число строк на пациента - 12, максимальное - 58

3. На каких визитах выполняли измерения и какие лабораторные показатели измеряли?
   Отдельно выведите или подчеркните визиты, на которых измеряли витамин B12.

```{r}
#визиты и лабораторные измерения
lab_df |> 
  distinct(VISIT, LBTESTCD, LBTEST)
```

```{r}
#отдельно визиты с витамином В12
lab_df |>
   filter(LBTESTCD == 'VITB12') |>
   distinct(VISIT)
```

4. Оставьте только участников своей команды.
   Используйте для этого датафрейм `dm`, созданный координатором в разделе 1.1.

```{r}
# semi_join
lab_df_filtered <- lab_df |>
   semi_join(dm, by = "ID")
lab_df_filtered
```

5. Оставьте только два лабораторных показателя своей команды, измеренных на визите `SCREENING 1`.

```{r}
lab_df_filtered_sc1 <- lab_df_filtered |>
   filter(VISIT == 'SCREENING 1', 
   LBTESTCD %in% c('HGB', 'TSH'))
lab_df_filtered_sc1
```
6. После фильтрации выведите число измерений каждого показателя.

```{r}
# filter
lab_df_filtered_sc1 |>
   count(LBTESTCD)
```

7. Переведите данные в широкий формат и сохраните в переменную `lb_wide`.
   В датафрейме должна быть одна строка на одного участника и по крайней мере два столбца с показателями вашей команды.
   Идентификатор участника должен находиться в столбце с названием `ID`.

```{r}
# select
# pivot_wider
# distinct, count

lb_wide <- lab_df_filtered_sc1 |>
  select(ID, LBTESTCD, LBSTRESN) |>
  pivot_wider(
   names_from = LBTESTCD,
   values_from = LBSTRESN
  )
lb_wide
```

8. Проверьте, что `lb_wide` содержит ровно одну строку на одного участника.

```{r}
# stopifnot, stop
stopifnot(all(table(lb_wide$ID) == 1))
```

### 1.3. Витальные показатели

Файл `data/vs.csv` содержит результаты измерений витальных показателей участников исследования, включая рост и вес.
Вам понадобятся следующие столбцы:

- `USUBJID` — уникальный идентификатор участника
- `VSTESTCD` / `VSTEST` — код / название измеряемого показателя
- `VSSTRESN` — числовой результат измерения
- `VISIT` — визит исследования

1. Импортируйте данные.
2. Какой формат у этих данных: длинный или широкий? Объясните ответ.
   Какое минимальное и максимальное число строк на одного участника?

   Данные представлены в длинном формате: одному участнику соответствует несколько строк с результатами измерений на разных визитах. Минимальное число строк на одного участника — 21, максимальное — 71.

3. На каких визитах измеряли рост (`HEIGHT`) и вес (`WEIGHT`)?

   Рост (HEIGHT) измеряли только на визите SCREENING 1. Вес (WEIGHT) измеряли на визитах SCREENING 1, BASELINE, WEEK 2, WEEK 4, WEEK 6, WEEK 8 и WEEK 12.

```{r}
# read_csv
vs <- read_csv("data/vs.csv")

# select, rename
vs <- vs %>%
  select(USUBJID, VSTESTCD, VSSTRESN, VISIT) %>%
  rename(ID = USUBJID)

# count
vs %>%
  count(ID) %>%
  summarise(
    min_rows = min(n),
    max_rows = max(n)
  )

vs %>%
  filter(VSTESTCD %in% c("HEIGHT", "WEIGHT")) %>%
  distinct(VSTESTCD, VISIT)
```

4. Оставьте только участников своей команды.
   Используйте для этого датафрейм `dm`, созданный координатором в разделе 1.1.
5. Оставьте измерения роста и веса на визите `SCREENING 1`, а также измерения веса на визите вашей команды.

```{r}
# left_join, semi_join
vs <- vs %>%
  semi_join(dm, by = "ID")

# filter
vs <- vs %>%
  filter(
    (VISIT == "SCREENING 1" & VSTESTCD %in% c("HEIGHT", "WEIGHT")) |
    (VISIT == "WEEK 4" & VSTESTCD == "WEIGHT")
  )
```

6. Переведите данные в широкий формат и сохраните в переменной `vs_wide`.
   В датафрейме должны быть столбцы для всех трёх отобранных измерений.
   Подсказка: значение, которое вы передаёте в `names_from`, должно быть уникальным для каждого участника. Проверьте это до вызова `pivot_wider()`.
   Идентификатор участника должен находиться в столбце с названием `ID`.

```{r}
vs %>%
  count(ID, VSTESTCD, VISIT)

# select
vs %>%
  select(ID, VSTESTCD, VISIT, VSSTRESN)

# str_c, paste0
vs <- vs %>%
  mutate(measure = str_c(VSTESTCD, VISIT, sep = "_"))

# distinct, count
vs %>%
  count(ID, measure) %>%
  filter(n > 1)

# pivot_wider
vs_wide <- vs %>%
  select(ID, measure, VSSTRESN) %>%
  pivot_wider(
    names_from = measure,
    values_from = VSSTRESN
  )
```

7. Проверьте, что `vs_wide` содержит ровно одну строку на участника.

```{r}
n_distinct(vs_wide$ID)
# stopifnot, stop
stopifnot(nrow(vs_wide) == n_distinct(vs_wide$ID))
```

### 1.4. Генотип APOE

Файл `data/gf.csv` содержит результаты генотипирования участников исследования.
Вам понадобятся следующие столбцы:

- `USUBJID` — уникальный идентификатор участника
- `GFORRES` — выявленный генотип
- `GFSYM` — символ гена
- `GFPVRID` — идентификатор генетического варианта
- `VISIT` — визит исследования

1. Импортируйте данные.
2. Какой формат у этих данных: длинный или широкий? Объясните ответ.
У данных длинный формат, так как на одного участника приходится несколько строк с результатами генотипа по нескольким разным генам и их полиморфизмам.
   Какое минимальное и максимальное число строк на одного участника?
Минимальное число - 12, максимальное - тоже 12. 

```{r}
gf <- read_csv("data/gf.csv") |>
  select(ID = USUBJID, GFORRES, GFSYM, GFPVRID, VISIT)
gf |>
  count(ID) |>
  pull(n) |> #немножко погуглила
  range()
```

3. Оставьте только участников своей команды.
   Используйте для этого датафрейм `dm`, созданный координатором в разделе 1.1 выше.
4. Оставьте только ген `APOE` и варианты с идентификаторами `rs429358` и `rs7412`.

```{r}
gf <- gf |>
  semi_join(dm, by = 'ID') |>
  filter(GFSYM == "APOE" & (GFPVRID == "rs429358" | GFPVRID == "rs7412"))
```

5. По таблице ниже определите генотип APOE для каждого участника.
   Для комбинации, которой нет в таблице, присвойте значение `NA`.

| rs429358 | rs7412 | Генотип APOE |
|----------|--------|--------------|
|   T/T    |  T/T   |    ε2/ε2     |
|   T/T    |  C/T   |    ε2/ε3     |
|   T/C    |  C/T   |    ε2/ε4     |
|   T/T    |  C/C   |    ε3/ε3     |
|   T/C    |  C/C   |    ε3/ε4     |
|   C/C    |  C/C   |    ε4/ε4     |

6. Выведите число участников с каждым генотипом APOE.
7. Сохраните итоговый датафрейм в переменную `gf_wide`.
   Идентификатор участника должен находиться в столбце `ID`.

```{r}
gf_wide <- gf |>
  pivot_wider(names_from = GFPVRID, values_from = GFORRES) |>
  mutate(
    `Генотип APOE` = case_when(
      rs429358 == 'T/T' & rs7412 == 'T/T' ~ 'ε2/ε2',
      rs429358 == 'T/T' & rs7412 == 'C/T' ~ 'ε2/ε3',
      rs429358 == 'T/C' & rs7412 == 'C/T' ~ 'ε2/ε4',
      rs429358 == 'T/T' & rs7412 == 'C/C' ~ 'ε3/ε3',
      rs429358 == 'T/C' & rs7412 == 'C/C' ~ 'ε3/ε4',
      rs429358 == 'C/C' & rs7412 == 'C/C' ~ 'ε4/ε4',
      .default = NA
    )
  )
gf_wide |> count(`Генотип APOE`)
```

8. Проверьте, что `gf_wide` содержит ровно одну строку на участника.

```{r}
stopifnot(
  "Есть дубликаты!" = gf_wide |>
    count(ID) |>
    pull(n) |>
    max() ==
    1
)
#вероятно есть способ проще, но зато этот я сама придумала :)
```

## 2. Объединение данных

Этот раздел выполняет координатор. Он переносит в основную ветку `main` пункты 1.2-1.4, выполненные участниками в своих ветках.

После объединения веток отчёт должен создавать четыре датафрейма: `dm`, `lb_wide`, `vs_wide` и `gf_wide`.
Все датафреймы должны быть в широком формате: по одной строке на участника.
Присоедините `lb_wide`, `vs_wide` и `gf_wide` к `dm` по столбцу `ID`.
Сохраните результат в отдельную переменную для дальнейшего анализа.

```{r}
# left_join
all_data <- dm %>%
  left_join(lb_wide, by = "ID") %>%
  left_join(vs_wide, by = "ID") %>%
  left_join(gf_wide, by = "ID")
```

Проверьте, что число строк в результате совпадает с числом участников в `dm` и что не появилось повторяющихся значений `ID`.

```{r}
# count, nrow
# stopifnot, stop
# count, nrow

nrow(dm)
nrow(all_data)

stopifnot(nrow(all_data) == nrow(dm))
stopifnot(!anyDuplicated(all_data$ID))
```

Для каждого столбца итогового датафрейма выведите число непустых и число пропущенных значений.

```{r}
values_presence <- data.frame(
  column = names(all_data),
  present = sapply(all_data, function(x) sum(!is.na(x))),
  missing = sapply(all_data, function(x) sum(is.na(x)))
)

values_presence
```

## 3. Описательные статистики и отчёт

Каждый выполняет свой подраздел в отдельной ветке, используя объединенные данные.
Перед началом работы переключитесь на ветку `main`, получите актуальные изменения и убедитесь, что вам доступен объединённый датафрейм с данными других членов команды.

Координатор объединяет подразделы и проверяет результаты.
Проверьте согласованность значений в таблицах между разделами:
например, минимум и максимум по всей таблице должны совпадать независимо от группировки.
Если есть расхождения, найдите причину и опишите её: например, различия в фильтрации, группировке или обработке пропусков.

### 3.1. Анализ лабораторных результатов

1. Для каждого лабораторного показателя рассчитайте статистики в каждой группе лечения. В таблице приведите:
   - число непустых значений
   - число пропущенных значений
   - среднее (стандартное отклонение)
   - медиана [25-й, 75-й процентили]
   - минимум - максимум
2. Постройте такую же таблицу для носителей и неносителей аллеля ε4.
3. Оформите результаты в таблицы `flextable` с заголовками на русском или английском языке с указанием единиц измерения.
4. Кратко прокомментируйте результаты, приведённые в таблицах.

```{r}
# mutate, case_when, group_by, summarise
# n, mean, median, sd, quantile, IQR

# round, str_c, paste0
# flextable
# см. документацию https://davidgohel.github.io
```

### 3.2. Анализ витальных показателей

1. Рассчитайте BMI на скрининге.
2. Создайте категорию BMI: норма для значений в диапазоне [18.5, 25) и не норма для значений вне этого диапазона.
3. Представьте BMI по группам лечения в двух вариантах:
   - как количественный показатель со следующими отформатированными статистиками:
      - число непустых значений
      - число пропущенных значений
      - среднее (стандартное отклонение)
      - медиана [25-й, 75-й процентили]
      - минимум - максимум
   - как категорию норма / не норма:
      - число участников (процент).
4. Вычислите число аллелей ε4 (0 / 1 / 2) у каждого участника и представьте BMI по этим категориям.
5. Оформите результаты в таблицы `flextable` с заголовками на русском или английском языке.
6. Кратко прокомментируйте результаты, приведённые в таблицах.

```{r}
# mutate, case_when, group_by, summarise

final_data <- all_data |> 
  mutate(
    BMI = `WEIGHT_SCREENING 1` /  ((`HEIGHT_SCREENING 1` / 100) ^ 2),

    BMI_CAT = case_when(
      BMI >=18.5 & BMI < 25 ~ "Normal",
      !is.na(BMI) ~ "Abnormal"
    )
  )
# n, mean, median, sd, quantile, IQR
# flextable
# см. документацию https://davidgohel.github.io
```

```{r}
# n, mean, median, sd, quantile, IQR


# flextable
# см. документацию https://davidgohel.github.io
```

### 3.3. Анализ генотипа

1. Для каждой группы лечения рассчитайте число и процент участников с каждым генотипом APOE.
2. В одной таблице рассчитайте статистики BMI и лабораторных показателей в зависимости от генотипа APOE:
   - число непустых значений
   - число пропущенных значений
   - среднее (стандартное отклонение)
   - медиана [25-й, 75-й процентили]
   - минимум - максимум
3. Оформите результаты в `flextable` с заголовками на русском или английском языке, укажите единицы измерения.
4. Кратко прокомментируйте результаты, приведённые в таблицах.

```{r}
# mutate, case_when, group_by, summarise
# n, mean, median, sd, quantile, IQR
# flextable
# см. документацию https://davidgohel.github.io
```

## 4. Дополнительные задания

Следующие задания необязательны и могут принести дополнительные баллы, чтобы гарантировать зачет.

### 4.1. Визуализация

Проиллюстрируйте результаты из таблиц раздела 3 графиками.

```{r}
# plot, boxplot, hist

# ggplot
# geom_boxplot, geom_violin
# geom_point, geom_jitter
# facet_wrap
```

### 4.2. Таблицы gtsummary

Воспроизведите значения из таблиц раздела 3 с помощью функции `tbl_summary`, настроив статистики и подписи.
Изучите документацию к функции [на сайте](https://www.danieldsjoberg.com/gtsummary/articles/tbl_summary.html).

```{r}
# См. документацию:
# ?tbl_summary
```

### 4.3. Заполнение пропущенных значений

Создайте и загрузите на GitHub экспериментальную ветку `imputation`.
В этой ветке перед разделом 3 заполните пропущенные значения количественных показателей, используемых в анализе, средним значением показателя в группе по полу и возрасту.
Используйте возрастные группы 50-59, 60-69, 70-79 и 80-89 лет.
В дальнейшем анализе используйте датафрейм после заполнения пропусков.
